【裁判字號】    90,交上易,273
【裁判日期】    900815
【裁判案由】    公共危險等
【裁判全文】
臺灣高等法院刑事判決                            九十年度交上易字第二七三號
    上  訴  人  臺灣板橋地方法院檢察署檢察官
    上  訴  人  丙○○
    即  被  告
    選任辯護人  蔡順雄
右上訴人因被告公共危險等案件，不服臺灣板橋地方法院九十年度交上易字第二七三
號，中華民國九十年五月二十九日第一審判決（起訴案號：臺灣板橋地方法院檢察署
八十九年度偵字第一二八九一號）提起上訴，本院判決如左：
    主    文
上訴駁回。
丙○○緩刑肆年，緩刑期內付保護管束。
    事    實
一、丙○○明知服用酒類不能安全駕駛動力交通工具者，不得駕駛任何動力車輛，於
    民國八十九年四月十日晚間服用酒類後，仍冒然於酒後（尚未達酒醉程度）駕駛
    車號ＨＭ─三五四三號自小客車沿台北縣中和市○○路行駛，且明知汽車行駛時
    ，應注意車前狀況，隨時採取必要安全措施，及汽車行駛至交岔路口，左轉彎時
    ，應距交岔路口三０公尺前顯示方向燈或手勢，且轉彎車應讓直行車先行，嗣於
    八十九年四月十日二十二時十分許，途經台北縣中和市○○路與中和路交岔路口
    ，欲左轉中和路時，依當時路況良好，並無不能注意之情事，竟因飲酒致其辨識
    力、注意力、反應力均不如常，且通過上開交岔路口時，邊打行動電話邊開車，
    未注意車前狀況並顯示方向燈或手勢即提前左轉，適有乙○○騎乘車牌號碼ＴＹ
    Ａ─七八五號輕型機車，沿台北縣永和市○○路往台北縣中和市○○路方向行駛
    ，行經該處為丙○○駕駛之車號ＨＭ─三五四三號自小客車撞及，乙○○因而人
    車倒地，受有頸椎損傷併第五頸椎爆炸性骨折及四肢癱瘓之重大不治傷害。丙○
    ○嗣於八十九年四月十一日二時七分許，經警實施酒精濃度測試結果，其呼氣酒
    精濃度為每公升零點五三毫克。丙○○於肇事後，未被有偵查犯罪職權之機關或
    公務員發覺前，即主動打一一九電話叫救護車將乙○○送醫並向據報前來處理之
    臺北縣警察局中和分局安平派出所員警自首，嗣並接受裁判。
二、案經乙○○訴由臺北縣警察局中和分局報請臺灣板橋地方法院檢察署檢察官偵查
    起訴。
    理    由
一、上訴人即被告丙○○於警訊、原審、本院調查審理時坦承其於八十九年四月十日
    晚間服酒後駕駛車號ＨＭ─三五四三號自小客車沿台北縣中和市○○路行駛，於
    八十九年四月十日二十二時十分許，途經台北縣中和市○○路與中和路交岔路口
    ，欲左轉中和路時，邊打行動電話邊開車，未注意車前狀況並顯示方向燈或手勢
    即提前左轉，而撞擊沿台北縣永和市○○路往台北縣中和市○○路方向行駛，騎
    乘車牌號碼ＴＹＡ─七八五號輕型機車之乙○○，乙○○因而人車倒地，丙○○
    於八十九年四月十一日二時七分許，經警實施酒精濃度測試結果，其呼氣酒精濃
    度為每公升零點五三毫克，丙○○於肇事後，即主動打一一九電話叫救護車將乙
    ○○送醫並向據報前來處理之臺北縣警察局中和分局安平派出所員警自首等情，
    且查：
(一)、被告坦承之情，核與告訴人乙○○於警訊指述情節亦大致相符，且經證人即到場
    處理警員甲○○於偵查證述綦詳，復有道路交通事故調查報告表、告訴人診斷證
    明書、交通事故與行動電話使用情形問卷調查表、台北縣警察局舉發違反道路交
    通管理事件通知單、呼氣酒精濃度為每公升零點五三毫克之酒精測試單、現場照
    片十二張等件附卷足資佐證。
(二)、告訴人乙○○因被告撞擊後人車倒地，受有頸椎損傷併第五頸椎爆炸性骨折及四
    肢癱瘓之傷害，亦有三軍總醫院附設民眾診療服務處診斷證明書與財團法人振興
    復健醫學中心診斷證明書在卷可查（一二八九一號偵卷第十六頁、原審卷第七十
    頁），並據告訴人之母蘇澄花陳明，告訴人乙○○所受頸椎損傷併第五頸椎爆炸
    性骨折及四肢癱瘓之傷害核與刑法第十條第四項第四款，毀敗一肢以上之機能之
    規定相符，自屬重傷害。
(三)、按車輛行駛時，駕駛人應注意車前狀況，隨時採取必要之安全措施及汽車行駛至
    交岔路口，左轉彎時應距交岔路口三０公尺前顯示方向燈或手勢，且轉彎車應讓
    直行車先行，飲酒後其吐氣所含酒精成份超過每公升０．二五毫克以上者不得駕
    車，道路交通安全規則第九十四條第三項、第一百零二條第一項第四款、第六款
    、第一百十四條第二款各定有明文。被告駕駛汽車自應注意上述道路交通安全規
    定，且依當時路狀，又無不能注意之情形，竟疏未注意以致肇事，使被害人受有
    重傷，自難辭過失之責。而被害人確因本件車禍受重傷，已如前述，則與被告之
    過失行為間顯有相當因果關係。
(四)、被告肇事後，於八十九年四月十一日二時七分許，經警實施酒精濃度測試結果，
    其呼氣酒精濃度為每公升零點五三毫克，已超過安全值每公升零點二五毫克甚多
    ，亦有前開酒精測試單附卷可稽，且又有本件車禍肇事情事，是被告服用酒類，
    顯已不能安全駕駛動力交通工具。
(五)、本件車禍經送台灣省台北縣區車輛行車事故鑑定委員會鑑定結果，亦認被告酒醉
    （按尚未達酒醉程度）駕駛自小客車提前左轉為肇事原因，告訴人無肇事因素，
    有該委員會九十年二月二十六日函附之鑑定意見書在卷可依。
(六)、綜上，本件事證明確，被告犯行堪予認定，應依法論科。
二、核被告丙○○過失致人受重傷之行為，係犯刑法第二百八十四條第一項後段之過
    失致重傷罪；其服用酒類，不能安全駕駛動力交通工具之行為，係另犯刑法第一
    百八十五條之三之公共危險罪。被告於肇事後，未被有偵查犯罪職權之機關或公
    務員發覺前，即主動打一一九電話叫救護車將告訴人送醫並向據報前來處理之臺
    北縣警察局中和分局安平派出所員警自首，已如前述，足見被告飲酒後雖已不能
    安全駕駛，然顯尚未達酒醉程度，公訴人認被告於本件酒醉駕駛肇事，應依道路
    交通管理處罰條例第八十六條第一項規定加重其刑至二分之一，尚屬誤會，併此
    敘明。被告所犯上開二罪，犯意各別，罪名互異，應予分論併罰。被告於肇事後
    ，未被有偵查犯罪職權之機關或公務員發覺前，即主動打一一九電話叫救護車將
    告訴人送醫並向據報前來處理之臺北縣警察局中和分局安平派出所員警自首，業
    據其於警訊時供明在卷，嗣並接受本件裁判，為對於未發覺之罪自首而受裁判，
    應依法減輕其刑。被告行為後，刑法第四十一條業於九十年一月四日修正為「犯
    最重本刑為五年以下有期徒刑以下之刑之罪，而受六月以下有期徒刑或拘役之宣
    告，因身體、教育、職業、家庭之關係或其他正當事由，執行顯有困難者，得以
    一元以上三元以下折算一日，易科罰金。但確因不執行所宣告之刑，難收矯正之
    效，或難以維持法秩序者，不在此限」「併合處罰之數罪，均有前項情形，其應
    執行之刑逾六月者，亦同」並於同年月十日公布施行，於同年月十二日生效，比
    較新舊法之規定，以變更後之新法對被告有利，依刑法第二條第一項前段之規定
    ，自應適用裁判時之新法。原審認被告罪證明確，並適用刑法第一百八十五條之
    三、第二百八十四條第一項後段、第六十二條前段、第五十一條第五款、第二條
    第一項前段、修正刑法第四十一條，罰金罰鍰提高標準條例第一條前段、第二條
    之規定，審酌被告之過失程度、告訴人所受之傷勢、所生之危害、被告已賠償告
    訴人新台幣（下同）二十萬元之醫藥費，並願再賠償二百五十萬元，於和解時先
    付五十萬元，一個月後再付三十萬元，其餘每月付二（原判決誤載為二十）萬元
    ，然未為告訴人接受，致尚未與告訴人成立民事和解及其犯後態度等一切情狀，
    就被告所犯過失傷害人致重傷部分，量處有期徒刑伍月，諭知如易科罰金，以參
    佰元折算壹日，就被告所犯服用酒類，不能安全駕駛動力交通工具而駕駛部分，
    量處有期徒刑參月，諭知如易科罰金，以參佰元折算壹日，且定應執行有期徒刑
    柒月，諭知如易科罰金，以參佰元折算壹日。經核原判決認事用法並無不合，量
    刑之諭知，亦屬妥適，被告上訴未具理由，另檢察官循告訴人之請以被告酒醉應
    依道路交通管理處罰條例第八十六條第一項規定加重其刑至二分之一，原審認被
    告自首未向臺北縣警察局中和分局查證，原判決所認每月付二十萬元告訴人從未
    聽聞等詞，提起上訴，然查，原審判決業載明認定被告尚未酒醉之理由，另被告
    主動打一一九電話叫救護車將告訴人送醫並向據報前來處理之臺北縣警察局中和
    分局安平派出所員警甲○○自首，有本院公務電話紀錄在卷可查，至被告係陳明
    願按月賠償二萬元（原審卷第七十頁），原審判決雖誤載為二十萬元，但此為民
    事損害賠償與刑事責任認定無關，是檢察官上訴意旨指摘原判決不當，為無理由
    應予駁回。被告嗣與告訴人達成和解（卷附公證和解契約），並於本院審理時先
    行給付告訴人之母蘇澄花新台幣二十萬元整，而被告雖曾於因違反稅捐稽徵法等
    案件，經臺灣高等法院臺南分院八十五年十二月二十四日以八十五年度上訴字第
    一五二九號判決判處有期徒刑壹年，緩刑肆年確定，但於執行完畢後，五年以內
    未曾受有期徒刑以上刑之宣告，此有臺灣高等法院被告全國前案紀錄表在卷可查
    ，其因一時失慎致有上開犯行，經此刑之宣告後當知所惕勉自勵信無再犯之虞，
    且其業與告訴人達成和解，履行部分賠償金額，亟需維持正常工作以履行其餘之
    分期給付，足認本件之宣告刑以暫不執行為適當，爰併予宣告緩刑肆年，以鼓勵
    向上並期自新，惟為促其保持善良品性確實遵循規定駕駛，併協助其有正確法律
    觀念，爰依法宣告於緩刑期內付保護管束。
三、據上論斷應依刑事訴訟法第三百六十八條，刑法第七十四條第二款、第九十三條
    第一項，判決如主文。
本案經檢察官王安明到庭執行職務。
中    華    民    國    九十    年        八      月      十五        日
                              臺灣高等法院刑事第七庭
                                  審判長法  官  吳  啟  民
                                        法  官  林  瑞  斌
                                        法  官  施  俊  堯
右正本證明與原本無異。
不得上訴。
                                        書記官  顏  志  豪
中    華    民    國    九十    年        八      月      十五        日
附錄：本判決論罪科刑法條全文
刑法第一百八十五條之三
服用毒品、麻醉藥品、酒類或其他相累之物，不能安全駕駛動力交通工具而駕駛者，
處一年以下有期徒刑、拘役或三萬元以下罰金。
刑法第二百八十四條
因過失傷害人者，處六月以下有期徒刑、拘役或五百元以下罰金，致重傷者，處一年
以下有期徒刑、拘役或五百元以下罰金。
從事業務之人，因業務上之過失傷害人者，處一年以下有期徒刑、拘役或一千元以下
罰金，致重傷者，處三年以下有期徒刑、拘役或二千元以下罰金。


司法院資訊處製作；財團法人民間司法改革基金會備份。
